臺灣臺中地方法院刑事裁定
111年度聲判字第99號
聲  請  人  
即  告訴人  柯伯翰
代  理  人  鄭志誠律師
被      告  張顯豪


上列聲請人因被告傷害案件，不服臺灣高等檢察署臺中檢察分署
檢察長中華民國111年6月23日111年度上聲議字第1767號駁回再
議處分（原不起訴處分案號：臺灣臺中地方檢察署111年度偵緝
字第554號），聲請交付審判，本院裁定如下：
    主    文
聲請駁回。
    理    由
一、本件聲請交付審判意旨詳如「刑事交付審判聲請狀」所載（
    如附件）。
二、按聲請人不服上級法院檢察署檢察長或檢察總長認再議為無
    理由而駁回之處分者，得於接受處分書後10日內委任律師提
    出理由狀，向該管第一審法院聲請交付審判。法院認為交付
    審判之聲請不合法或無理由者，應駁回之。刑事訴訟法第25
    8 條之1 、第258 條之3 第2 項前段，分別定有明文。經查
    ，本件聲請人即告訴人（下稱聲請人）柯伯翰前以被告張顯
    豪涉犯傷害罪嫌，向臺灣臺中地方檢察署檢察官提出告訴，
    先經檢察官於民國111年5月10日以111年度偵緝字第554號為
    不起訴處分，聲請人不服，聲請再議，復經臺灣高等檢察署
    臺中檢察分署檢察長於111年6月23日以111年度上聲議字第1
    767號處分書駁回再議，於111年7月13日送達聲請人後，聲
    請人於111年7月22日委任律師向本院具狀聲請交付審判，經
    本院調取上開卷宗核閱無訛，並有卷內蓋有本院收文章戳之
    刑事交付審判聲請狀、刑事委任狀各1份可稽，足認聲請人
    係於法定期間內聲請交付審判，程序尚無不合，先予說明。
三、次按向法院聲請交付審判，係新增對於「檢察官不起訴或緩
    起訴裁量權」制衡之一種外部監督機制，法院僅就檢察官所
    為不起訴或緩起訴之處分是否正確加以審查，以防止檢察機
    關濫權，法院並非檢察官之延伸，法院亦不負擔偵查之作為
    。依此立法精神，同法第258 條之3 第3 項規定法院審查聲
    請交付審判案件時「得為必要之調查」，其調查證據之範圍
    ，自應以「偵查中曾顯現之證據」為限；而同法第260 條對
    於不起訴處分已確定或緩起訴處分期滿未經撤銷者因發現新
    事實、新證據者得再行起訴之規定，其立法理由說明該條所
    謂不起訴處分已確定者，包括「聲請法院交付審判復經駁回
    者」之情形在內，是前述「得為必要之調查」，其調查證據
    範圍，更應以偵查中曾顯現之證據為限，不得就聲請人新提
    出之證據再為調查，亦不得蒐集偵查卷以外之證據，否則，
    將與刑事訴訟法第260 條之再行起訴規定混淆不清，亦將使
    法院兼任檢察官而有回復「糾問制度」之虞；且法院裁定交
    付審判，即如同檢察官提起公訴使案件進入審判程序，是法
    院裁定交付審判之前提，必須偵查卷內所存證據已符合刑事
    訴訟法第251 條第1 項規定「足認被告有犯罪嫌疑」檢察官
    應提起公訴之情形，亦即該案件已經跨越起訴門檻，否則，
    縱或法院對於檢察官所認定之構成要件事實有不同判斷，惟
    依卷內證據仍不足認已跨越起訴之門檻，因交付審判審查制
    度並無如同再議救濟制度得為「發回原檢察官續行偵查」之
    設計，法院仍應依同法第258 條之3 第2 項前段規定，以聲
    請無理由裁定駁回。
四、本院調取並核閱臺灣臺中地方檢察署111年度偵緝字第554號
    偵查卷暨該等偵查卷內所附不起訴處分書、駁回再議處分書
    後，認原不起訴處分與駁回再議處分之各項論點均有依據，
    未見有與卷證資料相違，或違背經驗法則、論理法則之處，
    並另就聲請人聲請交付審判之理由，補充說明如下：
(一)按犯罪事實應依證據認定之，無證據不得認定犯罪事實，刑
    事訴訟法第154條第2項定有明文。又檢察官就被告犯罪事實
    ，應負舉證責任，並指出證明之方法，同法第161條第1項亦
    有明文規定。因此，檢察官對於起訴之犯罪事實，應負提出
    證據及說服之實質舉證責任。次按刑事訴訟法上所謂認定犯
    罪事實之證據，係指足以證明被告確有犯罪行為之積極證據
    而言，該項證據必須適合於被告犯罪事實之認定，始得採為
    斷罪之資料（最高法院69年台上字第4913號判例意旨參照）
    。認定犯罪事實所憑之證據，無論係直接證據或間接證據，
    其為訴訟上之證明，須於通常一般之人均不致有所懷疑，而
    得確信其為真實之程度者，始得據為有罪之認定，倘其證明
    尚未達到此一程度，而有合理之懷疑存在，本諸無罪推定原
    則，自應為被告無罪之諭知（最高法院76年台上字第4986號
    判例意旨、92年度台上字第2570號判決意旨參照）。又告訴
    人之告訴，係以使被告受刑事訴追為目的，是其陳述，仍應
    調查其他證據以資審認，即藉由補強證據之存在，以增強或
    擔保告訴人陳述之證明力（最高法院87年台上字第2176號判
    決參照)。
(二)聲請人於110年4月21日10時25分許，在臺中市○區○○路000號
    13樓居所門前，因與裝修工人及社區管理員爭論消防管線施
    工問題，見在場之鄰居即被告當時正持手機進行錄影上開爭
    論情況，因而與被告發生爭執乙節，業據被告供陳在卷(見
    偵緝卷第46頁)，並核與證人即社區委員羅文彥、證人即社
    區管理員施松年於偵詢時證述相符(見偵緝卷第137至141頁
    ，偵卷第53至54頁)，且為聲請人所是認(見偵卷第33頁)，
    復有上開臺灣臺中地方檢察署檢察事務官勘驗報告（見偵緝
    卷145頁）及被告所提錄影光碟畫面截圖(見偵緝卷第147至1
    53頁)在卷可證，此部分事實應堪認定。且查：
  1.聲請人案發後當日至中國醫藥大學附設醫院就診，診斷結果
    聲請人固受有左手手腕擦挫傷傷害，此有聲請人之中國醫藥
    大學附設醫院診斷證明書、急診醫藥收據、驗傷照片、急診
    醫囑單（見偵卷第15、17、61、67頁）在卷可查，惟依該診
    斷證明書所載，僅能證明聲請人於前往該醫院就診時，經醫
    師診斷受有前揭傷勢，但究係何人、何時、以何方式所致，
    則屬不明。
　2.聲請人於偵訊時指稱：110年4月21日上午，有2個裝修工人
    到我那樓的消防管道進行施工，我認為會影響消防救災，就
    跟他們爭論，過程中我發現被告拿手機在拍我，我手舉起來
    遮住我的臉不讓他拍，被告就用左手用力抓我左手手腕等語
    （見偵卷第33頁），惟依臺灣臺中地方檢察署檢察事務官勘
    驗結果：「柯伯翰身著黑色長厚外套、頭臉佩戴帽子、口罩
    ，與身著短袖上衣之住戶羅文彥爭論，並往羅文彥站立方向
    逼近，口出『什麼叫恐嚇你？』後轉頭見手機拍攝，突然左手
    猛推拍攝人，大喊『你拍什麼？』」(見偵緝卷第145頁)，則
    顯示係聲請人見被告持手機拍攝，即逕左手猛推被告，而與
    聲請人所指稱係手擋住臉部，遭被告左手用力抓其左手手腕
    情形，已然不同，則揆於前揭說明，自不能徒以聲請人有所
    瑕疵之單一指述，即逕行推測該傷勢係因被告之行為所致。
    又查，證人羅文彥於偵訊時證稱：因為被告的電話及網路線
    被人剪斷，線路的管道被灌水泥，被告向管委會申請要請人
    施工，當天聲請人阻止工人施工，被告就站在其住處門口錄
    影，聲請人就過去要阻止被告錄影，用手要搶被告手機，聲
    請人要躲被告，雖然有身體接觸，但時間很快，過程中，被
    告將手機舉高要保護他的手機，聲請人一直用身體要頂被告
    ，被告背後是牆壁，也無法躲，只能跟聲請人有身體接觸，
    當天場面很混亂，我沒有印象被告有抓聲請人的手，反而是
    聲請人出手要搶被告的手機，除了聲請人用身體去頂被告外
    ，並沒有看到聲請人與被告發生拉扯或環抱等語(見偵緝卷
    第137至139頁)，及證人施松年於偵詢時證稱：聲請人當天
    要求工人停止施工，被告在旁邊用手機拍聲請人，聲請人發
    現就去搶被告之手機，我也沒有看到聲請人手上的傷勢等語
    (見偵卷第53、54頁)，並佐以卷內之上開勘驗報告及錄影畫
    面截圖(見偵緝卷第145、147至153頁)綜合觀之，依一般社
    會經驗法則，本件亦難以排除聲請人所受傷勢係要與被告爭
    奪手機而致，是以，聲請人所受上開傷勢究係因被告之攻擊
    所致，或其於本案事發當時因欲要阻止被告拍攝而爭奪手機
    所造成，抑或另有其他原因致傷，實值存疑，依罪疑惟輕原
    則，尚難遽論以被告傷害罪責。
　3.至聲請人於交付審判意旨所稱聲請人阻止被告繼續拍攝乃維
    護權益之正當防衛行為，故被告對於聲請人阻止拍攝之正當
    防衛行為，本不得再主張正當防衛而阻卻違法云云。惟查：
    　
 (1)個人縱於公共場域中，固亦享有依社會通念得不受他人持續
    注視、監看、監聽、接近等侵擾之私人活動領域及個人資料
    自主，而受法律所保護。惟在公共場域中個人所得主張不受
    此等侵擾之自由，以得合理期待於他人者為限，亦即不僅其
    不受侵擾之期待已表現於外，且該期待須依社會通念認為合
    理者（司法院釋字第689 號解釋理由書意旨參照）；再肖像
    權，係指自然人對於自身肖像加以利用之權，屬於民法第18
    條的人格權的一種；實務上常見之肖像權侵害行為須具備下
    述三要件即：①肖像的作成②肖像的公開③以營利為目的使用
    他人肖像。惟基於人群共處相互容忍之必要及社會利益、肖
    像權之保護應受限制，並於個案衡量肖像權人的正當利益與
    社會大眾知之利益。
 (2)被告於案發時雖確有持手機對聲請人錄影之行為，然因聲請
    人阻止工人就被告住居處之網路線及電話線施工，被告則在
    其住處門口朝該社區公共走道拍攝蒐證乙節，證人羅文彥已
    證述如前，並有前開勘驗報告在卷可查(見偵緝卷第145頁)
    ，則被告為求維護能順利維修其住處網路線及電話線之權利
    ，始對阻止工人施工之告訴人蒐證，進而有持手機錄影告訴
    人之舉動，主觀上並非基於營利之目的為拍攝，該拍攝行為
    對告訴人並無不利之影響，依上說明，拍攝前自無須告知告
    訴人，且本案錄影地點該社區住戶得出入之公共走道，被告
    目的係在紀錄現場糾紛之情況，非出於商業利益或惡意之目
    的，再者，被告除持手機錄影蒐證外，並未積極以言語或舉
    止對聲請人為挑釁或侵害，應尚未逾越蒐證之必要，事後亦
    查無被告有將該錄影公開或作為商業使用之事實，被告主觀
    上當無侵害告訴人肖像權之意思，客觀上亦非屬無故擅自使
    用他人肖像權之行為，屬合法權利行使，難認有何聲請人所
    指上述之正當防衛之阻卻違法事由所應存在之前提事實，則
    聲請人固可質問被告拍攝目的，惟並無強取被告手機之權利
    ；又然倘聲請人主觀上係基於防衛自己肖像權之目的，欲阻
    止被告侵害其肖像權，理應直接要求被告停止拍攝及刪除錄
    影畫面即可，惟聲請人見被告拍攝後，用左手猛推被告並大
    聲質問被告「你拍什麼」，而被告與聲請人互涉有民、刑事
    訴訟等情，業據證人施松年、羅文彥證述在卷(見偵卷第54
    頁，偵緝卷第141頁)，並有本院108年度訴字第2005號民事
    判決、臺灣高等法院臺中分院109年度上易字第62號民事判
    決、臺灣臺中地方檢察署檢察官108年度偵字第34287號不起
    訴處分書在卷可參(見偵緝卷第91至100、101至107、115至1
    16頁)，足證聲請人與被告平日相處不睦，聲請人之上開行
    為，目的係為宣洩與被告之宿怨，而非僅係防衛其肖像權之
    行為，其主觀上當無正當防衛之意思。
 (3)從而，本案客觀上並不存在正當防衛之阻卻違法事由所應存
    在之前提事實，且聲請人主觀上亦非出正當防衛之意思，聲
    請人於交付審判意旨所稱其阻止被告繼續拍攝乃維護權益之
    正當防衛行為云云，洵不可採。
(三)至聲請人於交付審判意旨所稱原處分書將本案調查之各項證
    據割裂適用，分別審酌認定不足以證明被告犯罪，而未以綜
    合評價云云，然經本院核閱上開偵查卷宗，認本案事發經過
    ，業經原處分檢察官考量各項證據綜合判斷，而非單就個別
    證據割裂評定，依經驗法則及論理法則形成心證後，對被告
    為不起訴處分，嗣經臺灣高等檢察署臺中檢察分署檢察長認
    原處分並無不當而予以維持在案，依上開偵查機關調查結果
    ，其採證並無疏失之處，且原處分檢察官及檢察長就其形成
    心證之理由予以闡述，敘明其如何無從為「被告有獲致有罪
    判決之高度可能」之判斷，因而為不起訴處分，自與憑空推
    測或擬制之情形有別，不得任意指為違法。
五、綜上，前開不起訴處分書及駁回再議理由暨事證，經本院調
    取前開卷證後，詳予審認核閱屬實。被告涉犯傷害罪嫌不足
    之理由，業經檢察官於不起訴處分書敘明，核其論述，並無
    何悖於經驗法則、論理法則或證據法則之情事，且本院調取
    本案偵查全卷核閱後，認依目前在偵查中已顯現之證據，確
    不符合刑事訴訟法第251條第1項規定「足認被告有犯罪嫌疑
    」，應由檢察官提起公訴之情形，亦即本案尚未跨越起訴門
    檻，臺灣高等檢察署臺中檢察分署檢察長依偵查所得證據，
    認被告犯罪嫌疑不足，而駁回聲請人對臺灣臺中地方檢察署
    檢察官不起訴處分之再議聲請，於法洵無不合，本件聲請人
    仍執陳詞，聲請交付審判，為無理由，應予駁回。
據上論斷，應依刑事訴訟法第258條之3第2項前段，裁定如主文
。
中　　華　　民　　國　　111 　年　　9 　　月　　12　　日
                  刑事第七庭    審判長法  官  高增泓
                                      法  官  許曉怡
                                      法  官  林忠澤
以上正本證明與原本無異。
本裁定不得抗告。
                                      書記官  許采婕 
中　　華　　民　　國　　111 　年　　9 　　月　　12　　日